【裁判字號】    90,簡,3541
【裁判日期】    901219
【裁判案由】    工程受益費
【裁判全文】
臺中高等行政法院判決                              九十年度簡字第三五四一號
    原      告  甲○○○
    代  表  人  乙○○
    訴訟代理人  丙○○
右當事人間因工程受益費事件，原告不服臺中縣政府中華民國九十年八月十五日○九
○訴委字第二三○六五一號訴願決定，提起行政訴訟。本院判決如左︰
    主  文
原告之訴駁回。
訴訟費用由原告負擔。
    事  實 及 理   由
一、原告起訴意旨略謂﹕被告機關原處分與工程受益費徵收條例第二條及工程受益費
    徵收條例施行細則第五十五條規定構成要件未合。按「各級政府於該轄區域內，
    因推行都市建設提高土地使用，便利交通˙˙˙而建築或改善道路，橋樑˙˙˙
    等工程，應就直接受益之公私有土地及其改良物，徵收工程受益費˙˙˙。前項
    工程受益費之徵收數額，最高不得超過該工程實際所需費用之百分之八十。」、
    「工程受益費之徵收費率，各級政府得視實際需要在本條例第二條第二項規定限
    額內衡酌左列因素訂定費率計算標準﹕一、工程費用實際所需費用。二、受益程
    度。三、土地價格。四、該地區受益（繳納義務）人普遍之負擔能力」分別為工
    程受益費條例第二條及工程受益費徵收條例施行細則第五十五條所明定。原告所
    有坐落清水鎮○○段六七七之一五地號土地及其地上房屋（海濱路），於民國六
    十五年間購置使用迄今，購置前建商即已開闢興建完成面臨之道路（含舖設柏油
    路面及排水溝），被告又有何建築或改善道路之積極行為？頃據台中縣稅捐稽徵
    處補發工程名稱一０之四之三號道路八十三年度工程受益費繳款書甚感訝異，因
    原告購置現有房屋前建商早已完成道路興建，而被告為開闢後段之道路，對原既
    有之路面稍作柏油舖設，即予開徵工程受益費，實際上原告並無實質受益。蓋被
    告就系爭道路原未打通路段予以開闢打通，其受益工程度合屬百分之百。此與原
    告所有上開原已開闢完成公共設施完竣地區而課徵地價稅之土地，此部份受益僅
    值百分之十，二者受益程度顯有不同。乃原處分及訴願決定卻誤認系爭道路經被
    告開闢後得以直接與街外的其他道路相通，其土地之利用價值大增，顯有直接受
    益，符合工程受益費條例第二條直接受益之規定，其認事用法顯有違誤。再者，
    訴願決定謂﹕「系爭道路工程受益費開徵日為民國八十二年五月至八十三年三月
    三十一日共三期，因開徵件數龐大，台中縣稅捐稽徵處沙鹿分處均以『平信』於
    各期繳納日前郵寄迨至八十九年十一月再以補發（催徵）繳款書就滯納案件統一
    展延，限繳日期八十九年十二月三十一日，而以雙掛號郵寄送達，本案乃係八十
    三年工程受益費補發（催繳）繳款書，是訴願人所為主張顯有誤解˙˙˙」云云
    。惟查，上開訴願決定既已認定台中縣稅捐稽徵處沙鹿分處係以「平信」於八十
    二年、八十三年間各期繳納日前郵寄，而原告於八十二年、八十三年間均未曾收
    受其繳款書，被告未有經原告簽收之合法送達證明文件供核，實未盡舉證責任。
    是原處分否准原告申請免徵工程受益費即有違誤，訴願決定遞予維持，亦屬未洽
    ，請予撤銷等語。
二、被告答辯意旨略謂﹕查工程受益費徵收條例第二條第二項規定﹕「前項工程受益
    費之徵收數額，最高不得超過該項工程實際所需費用百分之八十。˙˙˙」，另
    該條例施行細則第五十五條亦規定﹕「工程受益費之徵收費率，各級政府得視實
    際需要在本條例第二條第二項規定限額內衡酌左列因素訂定費率計算標準﹕一、
    工程實際所需費用。二、受益程度。三、土地價格。四、該地區受益（繳納義務
    ）人普遍之負擔能力。」，是以工程受益費徵收條例對於工程受益費之徵收費率
    ，僅有上限之規定，並無下限之限制，且本案費率之訂定，亦依法經由代表民意
    之鎮民代表會第十四屆第六次臨時大會「議第二號」議決案通過，顯無不當﹔又
    本次工程費用之訂定，均委由專業之工程人員實地會勘所換算出來，再由被告參
    酌區內土地之公告現值為基礎，並依據市區道路工程受益費徵收範圍圖例，分為
    受益線及第一、二、三受益區○○段課徵工程受益費，是被告已盡相當大之注意
    ，衡諸區內人民之普遍負擔能力及公平性給予訂定，並無不當之理。另原告一再
    質疑其所有坐落清水鎮○○段第六七七之一五地號土地及其地上房屋於民國六十
    五年間購置使用迄今，購置前建商即已開闢興建完成其屋所面臨之道路，並謂被
    告機關為開闢後段之道路，對原現有之路面稍作舖設柏油而已，實際上原告並無
    實質受益云云。按市區道路如開闢無非以增加市民交通的便捷性、安全性及都市
    景觀的美化等為目的，而本案原告住宅原來由建商僅就其面前部分的都市○○道
    路以私設巷道方式開闢供其使用，無法快速直接地與街廊外的其他道路相通，其
    土地之利用價值即有不足﹔然而在本所將其土地所屬之編號一０之四之三號道路
    全線開闢，加裝路燈、道路兩旁水溝、電力、自來水、瓦斯等全數施設後，道路
    兩側一定區域內之土地地價，將因道路之開闢至其土地利用提高而上漲，其房屋
    也因道路之開闢，增加居民的便利性、安全性，如此種種利益，皆因政府公共工
    程的建設，讓區內人民直接受益，政府機關因而將道路建設費用分攤給受益的地
    主分攤，亦算是支付土地改良費之性質，應屬合情合理，更合法律規定。而依工
    程受益費徵收條例施行細則第五十七條規定﹕「查定作業完成後，主辦工程機關
    應依本條例第六條第一項之規定辦理公告，公告副本於當日送達稅捐稽徵機關，
    地政及財政機關，並依規定分別通知受益人。」及同細則第五十九條﹕「稅捐稽
    徵機關於收到徵收工程受益費之公告副本及查徵底冊後，應即擬定徵期，編印並
    繕妥繳納通知書，於開徵前送達各繳納義務人。˙˙˙」，本案被告為主辦工程
    機關在履行工程受益費徵收條例施行細則第五十六、五十七、五十九條等相關規
    定程序，並經稅捐稽徵機關依法開單通知，本案之徵收既已完成相關程序，無容
    當事人有任何質疑，原告之訴並無理由，請法駁回等語。
三、按「各級政府於該管區域內，因推行都市建設，提高土地使用，便利交通或防止
    天然災害，而建築或改善道路、橋樑、˙˙˙及其他水路等工程，應就直接受益
    之公私有土地及其改良物，徵收工程受益費﹔˙˙˙。前項工程受益費之徵收數
    額，最高不得超過該項工程實際所需費用百分之八十。˙˙˙。」、「各級地方
    政府徵收工程受益費，應擬具徵收計劃書，包括工程計劃、經費預算、受益範圍
    及徵收費率等，送經各該級民意機關決議後，報請上級政府備案。如係長期辦理
    之工程，應先將分期、分年之工程計劃，依照上開規定，先行送經民意機關決議
    ，報請上級政府核備後，據以編列年度預算或特別預算辦理。中央舉辦之工程，
    應由主辦工程機關循收支預算程序辦理。」、「就土地及其改良物徵收受益費之
    工程，主辦工程機關應於開工前三十日內，將工程名稱、施工範圍、經費預算、
    工程受益費徵收標準及數額暨受益範圍內之土地地段、地號繪圖公告三十日，並
    於公告後三個月內，將受益土地之面積、負擔之單價暨該筆土地負擔工程受益費
    數額，連同該項工程受益費簡要說明，依第八條第二項規定以書面通知各受益人
    。˙˙˙就土地及其改良物徵收之工程受益費，於各該工程開工之日起，至完工
    後一年內開徵。˙˙˙」、「工程受益費之徵收標準，按土地受益之程度或車輛
    、船舶之等級，擬定徵收費率。」、「左列各款之土地及其改良物、車輛、船舶
    免徵工程受益費。一、非營業性或依都市計劃法規定保留之公共設施用地及其改
    良物。二、駐軍兵營、要塞、軍用機場、軍用基地及其改良物。三、軍用港口、
    碼頭、船舶、戰備及訓練車輛。」、「鄉、鎮（市）公所興辦工程，徵收工程受
    益費，准用本條例之規定。」、「工程受益費之徵收費率，各級政府得視實際需
    要在本條例第二條第二項規定限額內衡酌左列因素訂定費率計算標準﹕一、工程
    實際所需費用。二、受益程度。三、土地價格。四、該地區受益（繳納義務）人
    普遍之負擔能力。」分別為工程受益費徵收條例第二條、第五條（八十九年十一
    月八日修正前原條文）、第六條、第八條、第十四條、第十八條及工程受益費徵
    收條例施行細則第五十五條所明定。
四、查本件臺中縣清水鎮一０之四之三號道路，經被告將其工程受益費徵收計劃書提
    請清水鎮民代表會第十四屆第六次臨時大會議決通過，徵收費率按工程所需費用
    百分之三十五課徵，並報經台中縣政府以八十二年五月十八日八二府工土字第一
    ０七五九三號函准予備查在案，此有清水鎮鎮民代表會議決案決議紀錄及台中縣
    政府八十二年五月十八日八二府工土字第一０七五九三號函影本附卷可稽。原告
    所有坐落清水鎮○○段六七七之一五地號土地，係位於受益區第一區、第二區範
    圍內，亦有工程受益費查徵底冊及現場圖附於原處分卷可按。原告之房屋雖於六
    十四年由建商就其面前部分的都市○○道路以私設巷道方式開闢供其使用，然無
    法快速直接地與街廊外的其他道路相通，其土地之利用價值尚有不足﹔被告嗣將
    原告土地所屬之編號一０之四之三號道路全線開闢，加裝路燈、拓寬道路兩旁水
    溝、加設電力、自來水、瓦斯等施設，為原告所不否認，則系爭道路兩側區域內
    之土地價值，將因道路之開闢及公共設施之設置而提高，其房屋也因道路之開闢
    ，增加居民的便利性、安全性，原告之房地利用價值大增，原告顯有直接受益，
    自符合工程受益費徵收條例第二條直接受益之規定。又原告於九十年十二月十八
    日本院審理期日復承認稅捐機關曾於八十三年通知其繳納系爭工程受益費，其未
    繳納，稅捐機關復於八十九年再次催繳，則本件工程受益費之稽徵應未逾期。原
    告向被告機關申請撤銷徵收本件工程受益費，被告機關予以否准，核與工程受益
    費徵收條例第二條、第五條（八十九年十一月八日修正前原條文）、第六條、第
    八條、第十四條、第十八條及工程受益費徵收條例施行細則第五十五條之規定，
    並無不合。訴願決定予以維持，並無不當，原告起訴意旨難謂為有理由，應予駁
    回。並不經言詞辯論為之。
據上論結，本件原告之訴為無理由，依行政訴訟法第二百三十三條第一項、第二百三
十六條、第一百九十五條第一項後段、第九十八條第三項前段，判決如主文。
中    華    民    國      九十      年      十二      月    十九        日
                 臺 中 高 等 行 政 法 院   第 四 庭
                                         法     官  黃  淑  玲
右正本證明與原本無異。
如不服本判決，應於判決送達後二十日內，以本訴訟事件所涉及之法律見解具有原則
性者，始得向本院提出上訴狀並表明上訴理由，經最高行政法院許可，否則不得上訴
；如於本判決宣示後送達前提起上訴者，應於判決送達後二十日內補提上訴理由書（
均應依對造人數提出繕本）。提起上訴應預繳送達用雙掛號郵票拾份（每份三十四元
）。
中    華    民    國      九十      年      十二      月    十九        日
                                         法院書記官  黃  靜  華


司法院資訊處製作；財團法人民間司法改革基金會備份。
